【裁判字號】    98,訴,1353
【裁判日期】    980915
【裁判案由】    毒品危害防制條例
【裁判全文】
臺灣板橋地方法院刑事判決              98年度訴字第1353號
公  訴  人  臺灣板橋地方法院檢察署檢察官
被      告  甲○○
                    另案於臺灣臺北監獄執行中
指定辯護人  本院公設辯護人乙○○
上列被告因違反毒品危害防制條例案件，經檢察官提起公訴（98
年度偵字第2453號），本院判決如下：
    主  文
甲○○販賣第二級毒品，累犯，處有期徒刑柒年拾月，扣案販賣
第二級毒品所得財物現金新臺幣壹仟捌佰元沒收，未扣案之00
00000000號行動電話壹支及SIM 卡壹枚沒收，如不能沒
收時，追徵其價額或以其財產抵償之，扣案之第二級毒品甲基安
非他命貳袋（驗餘淨重零點參陸壹捌公克，不含外包裝袋部分）
沒收銷燬。
    事  實
一、甲○○曾因違反槍砲彈藥刀械管制條例、毒品危害防制條例
    案件，經本院於民國94年2 月25日以93年度訴字第2018號判
    決分別判處有期徒刑1 年1 月、7 月，應執行有期徒1 年6
    月確定。又於94年間，因違反毒品危害防制條例案件，經臺
    灣臺北地方法院於94年12月16日以94年度易緝字第204 號判
    決判處有期徒刑6 月確定；另因違反毒品危害防制條例案件
    ，經臺灣臺北地方法院於94年12月23日以94年度訴字第1554
    號判決判處有期徒刑10月確定；再因偽造文書案件，經臺灣
    臺北地方院於95年11月27日以95年度簡字第2913號判決判處
    有期徒刑3 月確定。又於95年間，因詐欺案件，經臺灣板橋
    地方法院在96年4 月23日以95年度簡字第6737號判決判處有
    期徒刑4 月確定。復於96年間因贓物案件，經臺灣宜蘭地方
    法院在96年6 月29日以96年度羅簡字第193 號判決判處有期
    徒刑3 月確定。前開罪刑，經臺灣宜蘭地方法院以96年聲減
    字第805 號裁定分別減刑為有期徒刑6 月15日、3 月15日、
    3 月、5 月、1 月15日、2 月、1 月15日，應執行有期1 年
    11月確定，前揭刑之宣告於96年9 月4 日縮短刑期執行完畢
    。詎仍不知悔改，明知甲基安非他命係毒品危害防制條例第
    2 條第2 項第2 款所列管查禁之第二級毒品，不得非法持有
    及販賣，竟意圖營利，自98年1 月6 日某時起至翌（7） 日
    19時39分許，以其所有並持用之門號0000000000號行動電話
    ，撥打或傳送簡訊至丙○○所持用0000000000號行動電話聯
    繫買賣第二級毒品甲基安非他命事宜，嗣於98年1 月7 日20
    時許，在臺北縣板橋市○○路149 號前，交付第二級毒品甲
    基安非他命2 小袋（毛重0.762 公克、淨重0.362 公克）出
    售予丙○○（所犯施用第二級毒品罪，業經本院另案判決確
    定），丙○○則當場交付新臺幣（下同）1,800 元予甲○○
    ，交易甫完成時，為察覺上情而在旁埋伏之員警張啟祥當場
    查獲，並自丙○○處起出甫買受之前揭第二級毒品甲基安非
    他命2 小袋（毛重0.762 公克、淨重0.362 公克）及丙○○
    原置於身上之第二級毒品甲基安非他命1 小袋（毛重0.719
    公克、淨重0.479 公克），另自甲○○處扣得現金1,800 元
    。
二、案經臺北縣政府警察局板橋分局報告臺灣板橋地方法院檢察
    署檢察官偵查起訴。
    理  由
一、訊據被告甲○○固不否認曾在上揭時、地與丙○○見面，且
    當場自丙○○處取得1,800 元現金，並即將上揭甲基安非他
    命2 小袋（毛重0.762 公克、淨重0.362 公克，以下簡稱安
    非他命）交給丙○○，旋為警員張啟祥當場查獲，並於被告
    身上扣得上開1800元，丙○○身上當場扣得上開安非他命等
    物之事實，惟矢口否認有何販賣第二級毒品犯行，辯稱：伊
    當時是去向丙○○借錢，因為伊當時手骨折，沒有錢可以開
    刀，丙○○當時有拿1,800 元的現金給伊，丙○○當時自己
    有帶一些安非他命，但伊不知道數量多少，但丙○○告訴伊
    那些安非他命的品質不好，問伊身上有沒有帶安非他命，伊
    說伊有帶，但是那是伊自己手痛時止痛用的，丙○○就提出
    說是否可以用伊身上的安非他命折抵他借給伊的1,800 元，
    但伊當時沒有答應他，因為伊自己本身沒有錢，安非他命是
    伊自己要止痛用的，伊還沒有答應之前，警察就衝過來，就
    說伊們在交易毒品，當時伊給了丙○○上開2 包安非他命，
    但伊只是拿安非他命給丙○○看，因為警察已經衝過來，所
    以來不及拿回來，伊交付安非他命予丙○○時，並非作為丙
    ○○交付1,800 元現金之代價云云。惟查：
  (1)被告上揭犯罪事實，有證人丙○○於偵查、本院審理中之證
    述、證人張啟祥於偵查中之證述、扣案之安非他命6 小包及
    交通部民用航空局航空醫務中心於98年1 月20日出具之航藥
    鑑字第0980212 、0000000 號毒品鑑定書各1 紙、搜索扣押
    筆錄及扣押物品目錄表各1 份、扣案之現金1,800 元、勺子
    1 支、分裝袋7 個，證人丙○○處扣得外觀為米白色透明結
    晶塊之第二級毒品安非他命2 小袋（毛重0.762 公克、淨重
    0.362 公克）、0000000000、0000000000號等二行動電話間
    之雙向通聯紀錄共2 份、被告於警詢、偵查及本院審理中之
    供述可資佐證（被告暨辯護人就上揭證據之證據能力均不爭
    執，本院經核上揭證據作成時之過程，並無不適當之情況存
    在，應得作為證據，至證人丙○○於警詢時之供述，為被告
    以外之人於審判外之陳述，依法無證據能力）。
  (2)被告固以上情辯解，然被告於偵查中係供稱：伊當時是拿三
    包安非他命給丙○○看，因為丙○○說他身上也有安非他命
    ，伊想說拿出來比較看有沒有一樣，不是要給丙○○云云（
    98年度偵字第2453號卷，第93頁），核其先後所稱安非他命
    品質之詢問方、是否應丙○○之要求而交付、動機、目的等
    節，均無端歧異，顯非無隱，已難逕信。佐以證人張啟祥證
    稱：當時看到被告在查獲現場遊蕩等待，依照伊的辦案經驗
    疑似交易毒品，就停留監看，後來丙○○到場，伊看到丙○
    ○和被告換手交換東西後，有放入口袋的動作，伊才上前表
    明身分，叫他們不要動，把毒品拿出來，後來他們就交出毒
    品，從丙○○身上扣得安非他命，從被告身上扣得安非他命
    及現金1800元，都是從口袋中拿出來等情（98年度偵字第
    2453 號 卷，第122 頁），與證人丙○○證稱：證人張啟祥
    所述情節屬實，扣案之安非他命係被告打伊所持用00000000
    00號行動電話，打很多通向伊借錢，伊和被告在遭查獲地點
    見面後，向被告稱只有1800元，被告則稱給伊安非他命後他
    錢就不還了，後來伊將錢交到被告手上，被告也將安非他命
    交到伊手上，警員馬上就出現了，伊在被查獲當時，就是借
    給被告1800元，被告則拿安非他命抵償此債務等情（同前偵
    查卷，第101 、122 頁），暨被告於警詢中自承：伊是因為
    車禍手受傷缺錢打算向丙○○借錢，剛好伊知道丙○○在吸
    食安非他命，伊向丙○○借1800元後拿伊身上的安非他命3
    包給他，丙○○拿走伊的安非他命，伊借走丙○○的1800元
    後要離開就被警員查獲等情（同前偵查卷，第9 頁背面），
    均互核相符。參以證人丙○○另明確證稱：伊和被告自98年
    1 月6 日電話聯繫起迄同年月7 日經警當場查獲時止，伊與
    被告從未討論過伊身上原有的安非他命品質乙節（本院98年
    8 月25日審判筆錄），顯示被告辯稱因丙○○告稱自己的安
    非他命的品質不好，問伊身上有沒有帶安非他命，伊才拿上
    開2 包安非他命給丙○○看乙節，無從以丙○○上開證詞為
    佐，已無可採。又依證人張啟祥、丙○○上揭證述情節所示
    ，被告並未書寫借據或與丙○○約定還款時間，反係與丙○
    ○於一手交錢、一手交貨後，即已分別將安非他命、現金置
    入口袋，準備離去，被告係以交付丙○○之安非他命，作為
    丙○○交付1800元現金之代價，已屬灼然。
  (3)至證人丙○○於本院審理時固改證稱：伊當時錢先借給被告
    ，被告就把一包安非他命給伊，被告當時並沒有說是要以安
    非他命抵債，警察就過來查獲被告和伊，當時發生的很快，
    伊只是感覺被告是要拿安非他命抵債等情（本院98年8 月25
    日審判筆錄），然證人丙○○於本院審理時強調：因為被告
    才剛將安非他命交給伊，伊就被警察查獲，這種情節伊一輩
    子都不會忘記等情（同前審判筆錄），卻於警詢、偵查及本
    院三度證述時，就與被告是否係基於購買安非他命之意而見
    面、交付被告之1800元現金是否即為購買安非他命之代價、
    被告交付幾包安非他命、伊身上是否本來有帶安非他命、攜
    帶數量等基礎情節明顯陳述不一（同前偵查卷，第15、101
    、122 頁、同前審判筆錄），且所稱其僅憑被告電話要求，
    即未計代價，不問還款時間或擔保，即自願出門赴約，借款
    予並非熟識、久未聯絡之被告等節，亦未符常情，復先稱以
    安非他命抵債係伊自己想的，又稱偵查中之上開證詞屬實，
    其於本院審理時證述情節，經交互詰問時屢見矛盾，數度變
    更證詞（同前審判筆錄），已明確顯示其此部分證詞有迴護
    被告之意，而難逕信，無從推翻其偵查中與證人張啟祥、被
    告互核一致之證詞，附此指明。又證人丙○○之證詞既有上
    揭出入，為有利於被告之認定，應以證人丙○○於偵查中證
    述，與被告於本院準備程序中合致之供述，認為被告於本案
    係交付二包安非他命予丙○○，且依被告供稱伊交給丙○○
    之安非他命為同一批，品質當屬相近，而丙○○經警查獲時
    扣得米白色透明結晶及結晶塊安非他命2 小袋（毛重0.762
    公克、淨重0.362 公克）、棕褐色透明結晶及結晶塊安非他
    命1 小袋（毛重0.719 公克、淨重0.479 公克），應得特定
    被告交給者，為米白色透明結晶及結晶塊安非他命2 小袋（
    毛重0.762 公克、淨重0.362 公克）。
  (4)本案被告雖否認有販賣甲基安非他命之犯行，惟按販賣毒品
    係政府嚴予查緝之違法行為，且上述毒品可任意分裝或增減
    其分量，而每次買賣之價量，亦隨時依雙方關係之深淺、當
    時之資力、需求程度及對行情之認知等因素機動調整，因之
    販賣之利得，除經被告坦承犯行，或帳冊價量均記載明確外
    ，委難查得實情，是縱未確切查得販賣賺取之實際差價，但
    除別有事證，足認係按同一價格轉讓，確未牟利之情形外，
    尚難執此認非法販賣之事證有所不足，致知過坦承者難辭重
    典，飾詞否認者反得逞僥倖，而失情理之平；且安非他命之
    價格不低，取得不易，又吸毒犯人不少，需毒孔急，極易自
    友人間覓得買家而換取現金，並無特予強調係以毒品當場抵
    償債務之必要，反之，凡為販賣之不法行為者，苟無利可圖
    ，應無冒險向不熟識之人兜售，並甘冒持有毒品遭查獲之極
    大風險，且支出交通成本而親送至交易處所之可能，是被告
    販入之價格必較售出之價格低廉，而有從中賺取買賣差價牟
    利之意圖及事實，應屬符合論理法則且不違背社會通常經驗
    之合理判斷。是被告販賣甲基安非他命予丙○○，有從中賺
    取差價牟利之營利意圖，已屬灼然。
  (5)綜上所述，被告上開辯解部分，無從建立合理懷疑而推翻前
    揭積極證據，尚難採信。從而被告上開販賣第二級毒品犯行
    事證明確，犯行已堪認定，自應依法論科。
二、被告行為後，毒品危害防制條例第4 條於98年5 月20日修正
    公布，針對當次公布之修正條文，未另訂施行日期，至原毒
    品危害條例條例第36條所規定：「本條例自公布後六個月施
    行。」核其所稱「本條例」係指係92年7 月9 日修正公布之
    該條例，並非指98年5 月20日公布之部分修正條文。是98年
    5 月20日公布之毒品危害防制條例修正條文之生效日期，應
    依中央法規標準法第13條對於法規生效施行日之規範，自公
    布日起至第3 日即98年5 月22日發生效力。據此，本案應依
    刑法第2 條第1 項「按行為後法律有變更者，適用行為時之
    法律，但行為後之法律有利於行為人者，適用最有利於行為
    人之法律」之規定，依「從舊從輕」原則而為比較，爰說明
    如下：查被告行為時之毒品危害防制條例第4 條第2 項、規
    定：「製造、運輸、販賣第二級毒品者，處無期徒刑或七年
    以上有期徒刑，得併科新臺幣七百萬元以下罰金。」，修正
    後則規定：「製造、運輸、販賣第二級毒品者，處無期徒刑
    或七年以上有期徒刑，得併科新臺幣一千萬元以下罰金。」
    核修正後之規定，得併科之罰金業已提高，應以被告行為時
    之規定對被告較為有利。而法律之適用，應一體適用不宜割
    裂而分別為新舊法之適用，而按新舊法適用孰者對被告較為
    有利，應先審查應否諭知無罪，次審查應否諭知免訴不受理
    ，再次則審查有無法定必應免刑之情形；如無前開情形，則
    比較新舊法之罪刑孰為最有利，有最高法院24年度民刑庭總
    會決議 (二)可 參。是以本案應就毒品危害防制條例第4 條
    第2 項之刑度為比較，既應適用行為時之法律，則本件被告
    之犯行，自應全部適用98年5 月20日修正公布前之毒品危害
    防制條例，合先敘明。核被告上開所為，係犯毒品危害防制
    條例第4 條第2 項之販賣第二級毒品罪。其於販賣前持有安
    非他命之低度行為，為販賣之高度行為所吸收，不另論罪。
    被告曾因違反槍砲彈藥刀械管制條例、毒品危害防制條例案
    件，經本院於民國94年2 月25日以93年度訴字第2018號判決
    分別判處有期徒刑1 年1 月、7 月，應執行有期徒1 年6 月
    確定。又於94年間，因違反毒品危害防制條例案件，經臺灣
    臺北地方法院於94年12月16日以94年度易緝字第204 號判決
    判處有期徒刑6 月確定；另因違反毒品危害防制條例案件，
    經臺灣臺北地方法院於94年12月23日以94年度訴字第1554號
    判決判處有期徒刑10月確定；再因偽造文書案件，經臺灣臺
    北地方院於95年11月27日以95年度簡字第2913號判決判處有
    期徒刑3 月確定。又於95年間，因詐欺案件，經臺灣板橋地
    方法院在96年4 月23日以95年度簡字第6737號判決判處有期
    徒刑4 月確定。復於96年間因贓物案件，經臺灣宜蘭地方法
    院在96年6 月29日以96年度羅簡字第193 號判決判處有期徒
    刑3 月確定。前開罪刑，經臺灣宜蘭地方法院以96 年 聲減
    字第805 號裁定分別減刑為有期徒刑6 月15日、3 月15日、
    3 月、5 月、1 月15日、2 月、1 月15日，應執行有期1 年
    11月確定，前揭刑之宣告於96年9 月4 日縮短刑期執行完畢
    ，有台灣高等法院被告前案紀錄表在卷可佐，其於有期徒刑
    執行完畢後，五年內故意再犯本案有期徒刑以上之罪，應依
    累犯之規定加重其刑（無期徒刑部分依法不得加重）。爰審
    酌被告有毒品、槍砲、侵占、贓物、偽造文書等累累前科，
    曾因施用毒品經送觀察、勒戒、強制戒治，明知毒品對人體
    身心健康危害之烈，竟進而為販賣毒品犯行，嚴重戕害他人
    身心，擴大毒品危害範圍，經當場查獲後，未行使緘默權，
    反飾詞試圖誤導法院認定，本院因此認為，被告固無據實陳
    述之義務，然其缺乏為自己行為負責之態度，自應施以相當
    之刑罰，以求收矯治及社會防衛之效，兼衡其智識程度、犯
    罪動機、目的、犯罪次數、手段、交易金額等一切情狀，量
    處如主文所示之刑，以示警懲。
三、本件被告販賣第二級毒品之所得現金1800元業已扣案，為被
    告販賣毒品所得之財物，應依毒品危害防制條例第19條第1
    項之規定宣告沒收。又被告持用之門號0000000000號行動電
    話一支及該門號SIM 卡並未扣案，然屬被告所有，供犯本案
    販賣毒品罪所用之物，應依毒品危害防制條例第19條第1 項
    之規定宣告沒收，如不能沒收時，追徵其價額，或以其財產
    抵償之（最高法院98年度台上字第2808號判決參照）。案發
    後自丙○○處起出甫買受之前揭第二級毒品安非他命2 小袋
    （毛重0.762 公克、淨重0.362 公克）已非屬被告所有，然
    其中安非他命部分（驗餘淨重0.3618公克）仍屬查獲之毒品
    ，應毒品危害防制條例第18條第1 項前段規定，不問屬於犯
    人與否，宣告沒收銷燬。至自被告處扣得之第二級毒品甲基
    安非他命3 小包（毛重1.209 公克、淨重0.529 公克甲○○
    ）、注射針筒1 支、杓子1 支、分裝袋7 個等物，被告堅決
    否認為其供本案販賣犯行所用之物，而稱屬其另案所涉施用
    第二級毒品犯嫌之用，衡情被告與丙○○交易安非他命，係
    於見面後立即交換金錢及毒品，並非當場分裝，既無積極證
    據足資認定此部分扣案物與本案有關，自無從為沒收之諭知
    ，附此敘明。
據上論斷，應依刑事訴訟法第299 條第1 項前段，（修正前）毒
品危害防制條例第4 條第2 項、第18條第1 項、第19條第1 項，
刑法第11條前段、第2 條第1 項前段、第47條第1 項，判決如主
文。
本案經檢察官陳姿雯到庭執行職務。
中    華    民    國    98    年    9     月    15    日
             刑事第二庭  審判長法  官  王屏夏
                               法  官  趙義德
                               法  官  王偉光
上列正本證明與原本無異。
如不服本判決，應於送達後10日內敘明上訴理由，向本院提出上
訴狀，上訴於本院第二審合議庭 (應附繕本) 。其未敘述上訴理
由者，應於上訴期間屆滿後20日內向本院補提理由書「切勿逕送
上級法院」。
                               書記官  陳宥伶
中    華    民    國    98    年    9     月    15    日
附錄本案論罪科刑法條全文：
毒品危害防制條例第4條
製造、運輸、販賣第一級毒品者，處死刑或無期徒刑；處無期徒
刑者，得併科新臺幣1 千萬元以下罰金。
製造、運輸、販賣第二級毒品者，處無期徒刑或7 年以上有期徒
刑，得併科新臺幣7 百萬元以下罰金。
製造、運輸、販賣第三級毒品者，處5 年以上有期徒刑，得併科
新臺幣5 百萬元以下罰金。製造、運輸、販賣第四級毒品者，處
3 年以上10年以下有期徒刑，得併科新臺幣3 百萬元以下罰金。
製造、運輸、販賣專供製造或施用毒品之器具者，處1 年以上7
年以下有期徒刑，得併科新臺幣1 百萬元以下罰金。
前五項之未遂犯罰之。


司法院資訊處製作；財團法人民間司法改革基金會備份。
